---
title: "rapport"
format: html
editor: 
  markdown: 
    wrap: 72
---

```{r}
#| include: false
library(tidyverse)
source("scripts/03_fragestallning_1.R")
source("scripts/04_fragestallning_2.R")
source("scripts/05_fragestallning_3.R")
source("scripts/06_fragestallning_4.R")
```

# **Case: Analysera E-handel**

#### **Mål och syfte:**

Företaget vill få bättre förståelse för verksamheten och vill använda
data som underlag för beslut. Vi ska genomföra en tydlig dataanalys i R
och använda datat för att besvara ett antal relevanta frågeställningar.
Arbetet innehåller följande fem moment:

-   Dataförståelse
-   Datastädning och förberedelse
-   Statistiska sammanfattningar
-   Visualiseringar
-   Tolkningar och slutsatser

#### **Dataförståelse**

Datasetet innehåller **1 000 observationer** och **16 variabler**. Datat
omfattar information om ordrar, kunder, produkter, rabatter, leveranser
och returer.

**Kategoriska variabler**: order_id, order_date, customer_id,
customer_segment, customer_type, region, city, product_category,
product_subcategory, payment_method, campaign_source, returned

**Numeriska variabler**: quantity, unit_price, discount_pct,
shipping_days

**Datatyper som behöver justeras**

-   order_date konverteras från text till datumformat

-   returned omvandlas till logisk variabel (TRUE/FALSE)

**Saknade värden**

-   **Explicita (NA)**:

    -   discount_pct (27 st) - tolkas som 0

    -   shipping_days (22 st) - lämnas som NA

-   **Implicita (tomma värden)**:

    -   city - omvandlas till NA

    -   payment_method - omvandlas till NA

    -   campaign_source - omvandlas till NA

**Datakvalitet**

Flera kategoriska variabler innehåller inkonsekvenser, t.ex.:

-   stora/små bokstäver ("Stockholm", "stockholm")

-   extra mellanslag ("Gothenburg ")

-   olika stavningar ("PayPal", "Paypal")

Dessa behöver standardiseras för korrekt analys.

**Viktiga variabler för analys**

-   **Försäljning**: quantity, unit_price, discount_pct

-   **Kund**: customer_segment, customer_type

-   **Returer**: returned

-   **Leverans**: shipping_days

-   **Produkt**: product_category

-   **Marknadsföring**: campaign_source

#### **Datastädning & förberedelse**

Rådatan städas enligt föregående avsnitts upptäckter och
rekommendationer. Detta görs med hjälp av tidyverse-paketet tillsammans
med Feature Engineering i en och samma pipe.

**Skapandet av nya variabler (Feature Engineering)**

Flertalet nya variabler skapas för att möjliggöra olika analyser.

**Ekonomiska nyckeltal**

-   **order_value**: bruttovärde (kvantitet \* pris)

-   **price_after_discount**: pris per enhet efter avdragen rabatt

-   **order_value_net**: det faktiska totalbeloppet efter rabatt

**Kategorisering**

-   **discount_group**: grupperar rabatter i kategorierna ”Ingen
    rabatt”, ”Låg”, ”Medium” och ”Hög” baserat på procentsatsen

-   **delivery_category**: delar upp leveranstiden i ”Snabb” (≤ 2 dagar)
    eller ”Långsam”

**Tidsdimension**

-   **order_month**: extraherar år och månad för att kunna följa trender
    över tid

Den transformerade datan sparas i en ny variabel: data_clean

#### **Valda frågeställningar**

Vi har valt ut tre stycken frågeställningar från den givna listan samt
en egenformulerad.

1.  Vilka produktkategorier verkar driva högst försäljning?
2.  Hur skiljer sig ordervärde mellan olika kundsegment?
3.  Finns det samband mellan rabatt och ordervärde?
4.  Vilka produktkategorier har högst försäljning hos de olika
    kundsegmenten? (egen frågeställning)

De valda frågeställningarna fokuserar på att analysera försäljning,
vilket är företagets mest centrala funktion. Genom att undersöka vilka
produktkategorier och kundsegment som driver högst försäljning kan
företaget identifiera sina viktigaste intäktskällor.

Att analysera sambandet mellan rabatt och ordervärde kan ge insikter om
kundernas köpbeteende och detta är viktigt för att kunna optimera
prissättning och kampanjer.

Den egna frågeställningen valdes för att komplettera analysen och ge
ytterligare förståelse för faktorer som kan påverka försäljningen.
Tillsammans bidrar dessa frågeställningar till en helhetsbild av
företagets försäljning och kundbeteende vilket kan användas som underlag
för strategiska beslut.

Nedan följer en sammanfattning för varje vald frågeställning som
inkluderar metod, resultat samt slutsatser och eventuella begränsningar.

#### **1. Vilka produktkategorier verkar driva högst försäljning?**

För att besvara frågeställningen analyserades försäljningen per
produktkategori. Ordervärdet beräknades baserat på antal, styckpris och
rabatt, och därefter summerades försäljningen för varje kategori.

```{r}
sales_by_category
sales_by_category_viz
orders_by_category_viz
```

**Figur 1** visar den totala försäljningen per produktkategori.

-   Figuren visar tydligt att Electronics är den kategori som genererar
    mest försäljning, med en tydlig marginal till övriga kategorier.

**Figur 2** visar antal ordrar per produktkategori.

-   Denna figur ger ytterligare förståelse för hur försäljningen
    uppstår. Kategorier som **Fashion** har många ordrar men lägre total
    försäljning, medan **Electronics** kombinerar både högt ordervärde
    och relativt många ordrar.

Sammanfattningsvis visar analysen att **Electronics** är den
produktkategori som driver högst försäljning. Detta beror sannolikt på
en kombination av höga ordervärden och en relativt hög efterfrågan.

Analysen visar också att olika kategorier bidrar till försäljningen på
olika sätt. Vissa kategorier drivs främst av höga priser per order,
medan andra drivs av ett stort antal ordrar.

Resultaten kan användas som underlag för beslut kring exempelvis
marknadsföring, lagerhållning och produktstrategi.

En begränsning i analysen är att den inte tar hänsyn till kostnader
eller vinstmarginaler, vilket innebär att hög försäljning inte
nödvändigtvis motsvarar hög lönsamhet.

#### **2. Hur skiljer sig ordervärde mellan olika kundsegment?**

Skapade en sammanfattning av genomsnittligt och medianordervärde för
varje kundsegment, samt antal ordrar och andel av totalen. Detta för att
få en tydlig överblick över hur ordervärdet varierar mellan segmenten
och hur stora de är i relation till varandra.

```{r}
data_clean_customer_segment
order_value_by_segment_viz
```

Stapeldiagrammet visar det genomsnittliga ordervärdet per kundsegment.
Diagrammet sorterades från lägst till högst för att tydliggöra
skillnaderna mellan segmenten och göra det enkelt att jämföra deras
relativa nivåer.

-   Small Business har det högsta genomsnittliga ordervärdet, följt av
    Consumer, medan Corporate ligger tydligt lägst.

-   Skillnaden mellan högsta och lägsta segmentet är cirka 46,86%.

Att Small Business har det högsta ordervärdet är inte oväntat, då mindre
företag ofta gör större inköp per order jämfört med privatkunder.

Antalet observationer skiljer sig mellan segmenten, där Consumer står
för den största andelen medan Corporate är betydligt mindre. Detta
innebär att resultaten i högre grad påverkas av Consumer-segmentet, och
att jämförelser mellan segment bör tolkas med viss försiktighet.

#### **3. Finns det samband mellan rabatt och ordervärde?**

Skapade en sammanfattning över ordervärde och rabatt. Sammanfattningen
svarar på frågor som vad är det genomsnittliga order/ rabattvärdet? Vad
ligger medianen på i respektive kolumner? Och vad är det högsta rabatt/
ordervärdet?

```{r}
#| message: false
AOV_summary
AOV_discount_viz
```

Figuren visar ordervärde på x-axeln och rabatt på y-axeln, samt en
trendlinje för att tydligare se om det verkar finnas ett samband.

Av vår figur kan vi inte se något tydligt linjärt samband mellan
ordervärde och rabattmängd. Scatterplotten visar en plan linje vilket
indikerar att ett högre ordervärde inte resulterar i en högre rabatt.
Vid varje ordervärde(framförallt låga) finns det en stor variation i hur
mycket rabatt kunderna fått och det går inte att se något tydligt
mönster, vilket ger stöd åt tesen att det inte finns något samband
mellan enbart dessa två variabler.

Fler variabler krävs för att förstår vad som påverkar rabattvärde.
Extremvärden ger även en skev bild av meddelvärdet som inte motsvarar
kunderas beteende. (Medelvärde -338, Median -165)

#### **4. Vilka produktkategorier har högst försäljning hos de olika kundsegmenten?**

Skapade en sammanfattning av den totala nettoförsäljningen för varje
produktkategori och kundsegment, tillsammans med antalet ordar, median
och genomsnittligt ordervärde för att få en överblick och kunna jämföra
försäljningen mellan de olika kategorierna.

```{r}
sales_summary_04
total_sales_viz_stacked
total_sales_viz
```

Den första figuren visar den totala försäljningen för varje kundsegment,
uppdelat i produktkategorier. Den andra figuren visar andelen av
försäljning per produktkategori och kundsegment, från 0-100%, och ger
också en tydlig bild hur de förhåller sig till varandra.

-   **Electronics** är den klart starkaste kategorin bland alla typer av
    kunder.

-   Det motsatta gäller **Beauty**, det är den klart minsta kategorin.

-   Tydligaste skillnaderna ses bland **Home**- och
    **Fashion-produkter** mellan **Small Business** och **Corporate**.

-   **Consumer** står för den absolut största totala försäljningen,
    medan **Corporate** står för en betydligt mindre del.

Analysen kan användas för att optimera riktad marknadsföring beroende på
typ av kund, men som i tidigare analys säger den inget om eventuell
vinstmarginal.

#### **Slutsats och sammanfattning**

Analysen visar att försäljningen i stor utsträckning drivs av specifika
produktkategorier och kundsegment, snarare än rabatter. Med hjälp av
våra fyra frågeställningar kunde vi få en tydlig inblick i köpmönster
hos olika typer av kunder.

-   **Electronics** har högst försäljning med stor marginal, följt av
    **Home** och **Sports**, vilket visar att dessa kategorier är
    företagets viktigaste intäktsdrivare.

-   **Electronics** är också den klart starkaste kategorin bland alla
    typer av kunder, vilket tyder på en stabil efterfrågan oavsett
    kundsegment. De tydligaste skillnaderna ses bland **Home**- och
    **Fashion-produkter** mellan **Small Business** och **Corporate**,
    vilket indikerar att olika kundgrupper bidrar olika mycket till
    försäljningen beroende på produktkategori.

-   **Small Business** har det högsta genomsnittliga ordervärdet, följt
    av **Consumer**, medan **Corporate** ligger tydligt lägst. Detta
    innebär att **Small Business** är en särskilt värdefull kundgrupp ur
    ett försäljningsperspektiv då de bidrar mest per köp.

-   **Inget** tydligt samband mellan rabatt och ordervärde, vilket tyder
    på att rabatter inte är en avgörande faktor för att öka
    försäljningen i detta dataset.

Det är dock viktigt att notera att hög försäljning inte nödvändigtvis
innebär hög lönsamhet, vilket gör det relevant att i framtida analyser
även inkludera vinstmarginaler.

Nästa steg kan vara att göra djupare analys kring köpmönster runt
kampanjer (rabatt) och tidsanalyser för att identifiera när och varför
försäljningen är som högst. Detta kan ge ytterligare insikter om hur
försäljningen kan optimeras.

Resultaten visar att företaget bör fokusera på att stärka de mest
lönsamma produktkategorierna samt rikta sina insatser mot kundsegment
med högt ordervärde. Detta kan bidra till att maximera försäljningen
snarare än att enbart öka volymen genom rabatter.
